【裁判字號】    99,交聲,2866
【裁判日期】    991020
【裁判案由】    交管條例聲異
【裁判全文】
臺灣板橋地方法院交通事件裁定        99年度交聲字第2866號
原處分機關  臺北市交通事件裁決所
異  議  人
即受處分人  丙○○
上列異議人即受處分人因違反道路交通管理處罰條例案件，對於
臺北市交通事件裁決所於民國99年9 月6 日以北市裁罰字第裁22
-Z1A013288號所為之裁決處分（原舉發案號：內政部警政署國道
公路警察局公警局交字第Z1A013288 號）聲明異議，本院裁定如
下：
    主  文
異議駁回。
    理  由
一、原處分意旨略以：本件異議人即受處分人丙○○於民國99年
    4 月20日10時12分許，駕駛車牌號碼6411-MP 號自用一般小
    貨車，行至國道一號北上10公里處時，有汽車行駛高速公路
    裝置貨物未依規定覆蓋之違規行為，經警當場發現後攔停舉
    發，原處分機關乃於99年9 月6 日以北市裁罰字第裁22-Z1A
    013288號違反道路交通管理事件裁決書，依道路交通管理處
    罰條例第33條第1 項第1 款、第63條第1 項第1 款，對異議
    人裁處罰鍰新臺幣（下同）4,000 元，並記違規點數1 點等
    語。
二、異議意旨略以：(一)伊當天雖有駕車行經前開路段遭警攔停並
    當場舉發，但伊並無「裝置貨物未依規定覆蓋」之違規行為
    ，伊當天車上有以繩索綑綁，且帆布很大，一邊有以物品壓
    住，應無飛散之可能；(二)伊當天被開單後，有請教員警如何
    捆紮才合乎規定，員警僅說：「你可以走了」，伊追問：「
    如果有警察再舉發我呢」，員警則說：「6 公里之內不會」
    ，此時有輛車型相似公務車經過，不但沒有覆蓋密實，連覆
    蓋物都沒有，車上裝的東西比伊還多，伊詢問員警，其竟稱
    ：「長官沒有叫我取締」，伊覺得員警係針對伊選擇性執法
    ；伊事後有去詢問監理所，也投訴至首長信箱，還打電話到
    國道公路警察局局長辦公室，但後來都是不了了之，伊迄今
    還是不知道何謂覆蓋密實，爰依法聲明異議云云。
三、按汽車行駛於高速公路、快速公路或設站管制之道路，不遵
    使用限制、禁止、行車管制及管理事項之管制規則，而有裝
    置貨物未依規定覆蓋、捆紮之行為者，處汽車駕駛人新臺幣
    3,000 元以上6,000 元以下罰鍰；汽車駕駛人有第33條第1
    項情形者，記違規點數1 點，道路交通管理處罰條例第33條
    第1 項第11款、第63條第1 項第1 款定有明文。又貨車行駛
    高速及快速公路，裝載之貨物，應嚴密覆蓋、捆紮牢固。裝
    載砂石等粒狀物品，除應嚴密覆蓋外，並不得超出車廂高度
    ，高速公路及快速公路交通管制規則第21條第1 項第1 款亦
    定有明文。考其立法意旨，貨物「應嚴密覆蓋、綑紮牢固」
    ，係為達成貨物「防止墜落及飛散」，以維行車安全目的之
    手段而非目的，故「嚴密覆蓋」及「綑紮牢固」二詞係「並
    」抑「或」，應視個案實際情形認定，不宜從嚴解釋為貨物
    裝載均應嚴密覆蓋「並」綑紮牢固，惟無論如何裝載，均須
    以能達到防止「墜落」及「飛散」為目的，亦即貨運車輛裝
    載貨物穩妥之規定，其目的乃在確保行車安全，至於貨運車
    輛裝載貨物是否穩妥、有無「墜落」及「飛散」之虞，則應
    由一般經驗客觀判斷，非由行為人主觀認定。
四、異議人雖否認有汽車行駛高速公路裝置貨物未依規定覆蓋之
    違規行為，並以前詞置辯，然查：
    (一)異議人有於前揭時地駕駛前揭貨車遭警攔停並當場以「汽
      車行駛高速公路裝置貨物未依規定覆蓋」為由予以舉發，
      指定應到案日期為99年5 月5 日，嗣異議人依限到案提出
      申訴，經原處分機關函請舉發單位查復並綜合相關資料審
      查結果，認上開違規屬實，遂依道路交通管理處罰條例33
      條第1 項第11款規定裁處罰鍰4,000 元，並依同條例第63
      條第1 項第1 款規定記違規點數1 點等情，此有舉發通知
      單、交通違規案件陳述書、內政部警政署國道公路警察局
      第一警察隊99年7 月30日公警一交字第0990172130號函及
      違反道路交通管理事件裁決書附卷可稽，堪信屬實。次由
      證人即取締員警甲○○具結證稱：當天我們是服巡邏勤務
      ，我們沿國道一號北上路段經國三的交流道轉到國一汐止
      系統北上，發現該駕駛人開的那部貨車因為後面承載一些
      雜物裡面還有一塊帆布，那塊帆布因車速的關係往上飛，
      我們就在北上十公里處將他攔下，也有拍照等語，及證人
      即同時在場執行取締之員警乙○○亦具結證稱：異議人從
      汐止系統滑下來，在我們右前方匯入主車道，就看到他的
      帆布因為風抖動，沒有嚴密覆蓋，也可以看到裡面有非整
      體物的部分等語，可知員警當時乃見異議人貨車所裝置之
      貨物中有帆布隨風飛起之情狀後，旋即驅車上前攔停，此
      亦為異議人所不否認（僅辯稱：伊帆布很大，一邊有以物
      品壓住，應無飛散之可能云云，此部分詳待後述），亦堪
      認係真實。
    (二)異議人雖否認其有裝置貨物未依規定覆蓋之違規行為云云
      ，但由前揭員警於舉發時當場所拍之4 張照片，可知其貨
      車車斗內除有一個淺綠色袋身、印有行政院文化建設委員
      會字樣之帆布袋及其正下方紙箱有以麻繩固定於車斗之右
      前及左後側外，其餘尚有員警前揭所指之淺紅色帆布（下
      方蓋有紙箱或其他物品）、1 個全聯福利中心的紙袋、1
      個合益牌帆布袋、1 個開口已開啟之紙箱及1 個開口已膠
      封之「妙管家」紙箱，惟此等物品均無任何覆蓋，也沒有
      以繩索綑綁，僅係單純散置於車斗內。另除前揭開口已膠
      封之「妙管家」紙箱外，餘如全聯福利中心的紙袋、合益
      牌帆布袋及開口已開啟之紙箱等物之開口並未封起，客觀
      上即可能因為行車速度較快導致風力較大，或因車輛左右
      轉或變換車道導致車身搖擺而滾動，進而造成袋（箱）內
      物品滾落或飛散之情形。至於淺紅色帆布部分，其外觀上
      並沒有另外用繩索或其他重物固定，並且在異議人用手碰
      觸微微往上及左右拉動時，得以輕易的被拉起來，外觀上
      並無固定的情形，另外該帆布附近雖然也有繩子，但該繩
      子係鬆散的放在車上，並未以之作為固定使用，業經本院
      當庭勘驗屬實，有勘驗筆錄在卷可查，縱使有以重物壓住
      該帆布之一邊，仍難避免帆布之另一邊隨風飛起僅而影響
      自己或他人行車安全，此由證人甲○○及乙○○均證稱有
      看到該帆布隨風飛起的情形，亦可得證，故異議人辯稱：
      伊帆布很大，一邊有以物品壓住，應無飛散之可能云云，
      委無可採。綜上所述，異議人就前揭淺紅色帆布（下方蓋
      有紙箱或其他物品）、1 個全聯福利中心的紙袋、1 個合
      益牌帆布袋及1 個開口已開啟之紙箱等非整體物，顯未依
      規定嚴密覆蓋，亦未綑紮牢固，而有裝置貨物未依規定覆
      蓋之違規行為，堪可認定。
    (三)異議人雖另辯稱：伊當天被開單後，有請教員警如何捆
      紮才合乎規定，員警僅說：「你可以走了」，伊追問：「
      如果有警察再舉發我呢」，員警則說：「6 公里之內不會
      」，此時有輛車型相似公務車經過，不但沒有覆蓋密實，
      連覆蓋物都沒有，車上裝的東西比伊還多，伊詢問員警，
      其竟稱：「長官沒有叫我取締」，伊覺得員警係針對伊選
      擇性執法；伊事後有去詢問監理所，也投訴至首長信箱
      ，還打電話到國道公路警察局局長辦公室，但後來都是不
      了了之，伊迄今還是不知道何謂覆蓋密實云云，但就第
      點部分，員警有無義務及應如何回應異議人之提問，乃屬
      執行技巧之問題，與本案違規事由之認定無關，次按憲法
      之平等原則要求行政機關對於事物本質上相同的事件作相
      同的處理，乃形成行政自我拘束，而憲法上的平等原則係
      指合法權利義務的平等，並不包含違法行為均不予取締制
      裁的「不法平等」，是以平等原則，並非賦予異議人有要
      求舉發警員對其交通違規行為不予舉發處罰的請求權。本
      案異議人確有汽車行駛高速公路裝置貨物未依規定覆蓋之
      違規行為，業經認定如前，縱其所稱：另有相似公務車經
      過，不但沒有覆蓋密實，連覆蓋物都沒有，車上裝的東西
      比伊還多云云屬實，依據前揭說明，仍難據為本件違規免
      責之依據。至於第點部分則顯係異議人事後詢問相關單
      為之過程，不論各該單位如何回覆異議人，均不影響本院
      本於職權獨立審判之認定，當亦無礙於前揭違規事實之認
      定，併此說明。
五、綜上所述，原舉發單位認異議人有「汽車行駛高速公路裝置
    貨物未依規定覆蓋」之違規行為而當場製單舉發，經異議人
    依限到案提出申訴後，原處分機關依道路交通管理處罰條例
    第33條第1 項第11款、第63條第1 項第1 款（漏引第第1 項
    第1 款）及違反道路交通管理事件統一裁罰基準表之規定，
    裁處罰鍰4,000 元，並記違規點數1 點，均屬有據，核無違
    法或不當之處。異議人執持前詞，對原處分機關所為之裁決
    處分聲明異議，為無理由，應予駁回。
六、依道路交通管理處罰條例第87條第2 項，道路交通案件處理
    辦法第19條，裁定如主文。
中    華    民    國    99    年    10    月    20    日
                  交通法庭  法  官  楊明佳
以上正本證明與原本無異
如不服本裁定應於送達後5日內向本院提出抗告狀
                            書記官  林金良
中    華    民    國    99    年    10    月    20    日

司法院資訊處製作；財團法人民間司法改革基金會備份。
